【裁判字號】    95,訴,738
【裁判日期】    951115
【裁判案由】    違反槍砲彈藥刀械管制條例
【裁判全文】
臺灣屏東地方法院刑事判決               95年度訴字第738號
公  訴  人  臺灣屏東地方法院檢察署檢察官
被      告  甲○○
指定辯護人  本院公設辯護人乙○○
以上被告因違反槍砲彈藥刀械管制條例案件，經檢察官提起公訴
（95年度偵字第1813號），本院判決如下：
    主  文
甲○○未經許可，持有其他可發射子彈具有殺傷力之改造手槍，
處有期徒刑年貳月，併科罰金新臺幣伍萬元，罰金如易服勞役
，以新台幣壹仟元折算壹日。扣案之仿Walther 廠PPK/S 型半自
動手槍之改造手槍壹支（槍枝管制編號：0000000000號，含彈匣
壹個）及子彈壹顆均沒收。
    事  實
一、甲○○明知具有殺傷力之改造手槍及子彈，係槍砲彈藥刀械
    管制條例所列管之槍砲，非經中央主管機關許可，不得持有
    ，詎因其雇主積欠薪資，心生不滿，欲與之理論，而於民國
    95年3 月8 日上午，以電話聯絡陳佳平（綽號小皮，另經檢
    察官偵查起訴），向陳佳平商借其所有之具殺傷力之仿Walt
     her廠PPK/S 型半自動手槍之改造手槍1 支（槍枝管制編號
    ：0000000000號，含彈匣1 個）及直徑7 點6 mm金屬土造子
    彈2 顆，上開槍彈，當時由邱仁昌（邱仁昌綽號「阿蟲」、
    「阿昌」，另經檢察官偵結）代為保管，經陳佳平允諾並聯
    絡後，甲○○於當日下午4 、5 時許，在屏東市○○路上之
    「綠屋」泡沫紅茶店向邱仁昌取得陳佳平所有之上開改造手
    槍及子彈2 顆，即無故而持有，迄同日17時20分許，為警於
    通訊監察中即時察覺，於屏東市○○里○○街106 號前查獲
    攜槍彈欲返家之甲○○，扣得上揭槍彈。
二、案經屏東縣警察局移送臺灣屏東地方法院檢察署檢察官偵查
    起訴。
    理  由
一、上揭犯罪事實，業據被告甲○○於警詢、偵查及本院審理中
    均坦承不諱，核與證人邱仁昌於偵訊中證述之情節相符，並
    有扣案之仿Walther 廠PPK/S 型半自動手槍之改造手槍1 支
    （槍枝管制編號：0000000000號，含彈匣1 個）及直徑7.6
    mm金屬土造子彈2 顆可查。前揭改造手槍及土造子彈，經送
    內政部警政署刑事警察局以性能檢驗法、試射法鑑定結果，
    分別認為上開手槍係仿Walther 廠PPK/S 型半自動手槍製造
    之槍枝換裝土造金屬槍管而成之改造手槍，經檢視，欠缺保
    險扭保險，惟不影響擊發功能，仍可供擊發適用子彈使用，
    認具殺傷力；送鑑手槍子彈2 顆，認均係直徑約7.6mm 金屬
    彈頭之土造子彈，經採樣1 顆試射，可擊發，認具殺傷力，
    此有該局95年3 月29日刑鑑字第0950040968號槍彈鑑定書附
    卷可稽，足認被告自白與事實相符，應可採信。本件事證明
    確，被告犯行應可認定。
二、查被告甲○○行為後，刑法第2 條第1 項業於94年2 月2日
    以華總一義字第09400014901 號令修正公布，並自95年7 月
    1 日起施行；修正後刑法第2 條第1 項規定，已將新舊法律
    適用之「從新從輕」原則，改採「從舊從輕」原則。惟按刑
    法第2 條第1 項所稱之法律，係指刑罰所依存的整體法律狀
    態，故所謂「法律有變更」者，除形式上有變更之外，應進
    一步指足以影響行為的可罰性與法律效果的法令因修正或廢
    止而有所變更之實質上變更者而言。所以刑法法律變更概念
    ，應界定此，而為新舊法之比較，合先敘明。是刑法第55條
    但書僅係科刑之限制，為法理之明文化，非屬法律變更情形
    ，合先敘明。其餘關於刑法新舊法比較之問題則如下所述：
  (一)被告行為後，刑法第33條第5 款修正規定「罰金：新臺幣一
    千元以上，以百元計算之。」，與修正前刑法第33條第5 款
    規定「罰金：一元以上。」不同，比較新舊法結果，就槍砲
    彈藥刀械管制條例第8 條第4 項、第12條第4 項之併科罰金
    刑部分，自以修正前刑法所定罰金刑之下限較有利於行為人
    。
  (二)修正前刑法第42條第2 項前段規定：「易服勞役以1 元以上
    3 元以下折算一日。」又被告行為時之易服勞役折算標準，
    業據修正前罰金罰鍰提高標準條例第2 條前段規定，就其原
    定數額提高為100 倍折算1 日，則本件被告行為時之易服勞
    役折算標準，應以銀元300 元折算1 日，即新台幣900 元折
    算1 日。惟95年7 月1 日修正公布施行之刑法第42條第3 項
    前段規定：「易服勞役以新台幣一仟元、二仟元或三仟元折
    算一日。」比較修正前後之易服勞役折算標準，以修正後之
    規定，較有利於被告。
  (三)參酌最高法院95年5 月23日刑事庭第8 次會議決議，比較新
    舊法時應就罪刑有關之共犯、未遂犯、想像競合犯、牽連犯
    、連續犯、結合犯，以及累犯加重、自首減輕暨其他法定加
    減原因（如身分加減）與加減比例等一切情形，本於統一性
    及整體性原則，綜其全部罪刑之結果而為比較。本件綜合比
    較結果，雖被告應依修正前刑法定其罰金刑下限，然本件所
    定如主文所示之併科罰金部分，不因修正前、後刑法第33條
    第5 款而有所不同；惟就易服勞役折算標準部分，如依修正
    前刑法，被告需服50日之勞役，依新法則僅需服55日之勞役
    ，綜合比較結果，自以修正後刑法對被告較為有利，是應適
    用修正後即裁判時刑法。
三、核被告所為係犯槍砲彈藥刀械管制條例第8 條第4 項之未經
    許可持有可發射子彈具有殺傷力之改造手槍罪及同條例第12
    條第4 項之未經許可持有子彈罪。被告未經許可持有可發射
    子彈具有殺傷力之改造手槍1支、具有殺傷力之子彈2顆，均
    係一行為觸犯上開二罪名，為想像競合犯，應從一重之未經
    許可持有可發射子彈具有殺傷力之改造手槍罪處斷。爰審酌
    ：(一)被告明知上開扣案手槍、子彈屬高度危險之物品，非經
    主管機關許可不得持有，以維社會大眾安全與良善秩序，竟
    仍無故予以持有，影響社會治安程度非輕；(二)被告前有違反
    麻醉藥品管理條例及毒品危害防制條例等前科紀錄，有臺灣
    高等法院被告前案紀錄表在卷可稽，其素行不佳；(三)被告犯
    罪後坦承犯行，且深表悔意，其犯後態度良好等一切情狀，
    量處如主文所示之刑，並就併科罰金部分，諭知易服勞役之
    折算標準。末查扣案之仿Walther 廠PPK/S 型半自動手槍之
    改造手槍1 支（槍枝管制編號：0000000000號，含彈匣1 個
    ）及土造子彈1 顆，均為違禁物，不問屬於犯罪行為人與否
    ，應依刑法第38條第1 項第1 款之規定宣告沒收。至扣案之
    另1 顆土造子彈，則業經鑑驗而試射，已不具殺傷力，已非
    為違禁物，爰不併予宣告沒收，併此敘明。
據上論斷，應依刑事訴訟法第299 條第1 項前段、槍砲彈藥刀械
管制條例第8 條第4 項、第12條第4 項，刑法第2 條第1 項前段
、第11條前段、第55條前段、第42條第3 項、第38條第1 項第1
款，判決如主文。
本案經檢察官靳隆坤到庭執行職務。
中    華    民    國    95    年    11    月    15    日
                  刑事第四庭    審判長法  官  莊鎮遠
                                      法  官  王以齊
                                      法  官  王炳人
以上正本證明與原本無異。
如不服本判決應於收受本判決送達後十日內向本院提出上訴書狀
，其未敘述上訴理由者，並得於提起上訴後十日內向本院補提理
由書狀（均須按他造當事人之人數附繕本）「切勿逕送上級法院
」
中    華    民    國    95    年    11    月    16    日
                                       書記官  潘豐益
附錄本判決論罪科刑法條全文
槍砲彈藥刀械管制條例第8條第4項：
未經許可，持有、寄藏或意圖販賣而陳列第1 項所列槍枝者，處
3 年以上10年以下有期徒刑，併科新台幣700萬元以下罰金。
槍砲彈藥刀械管制條例第12條第4項：
未經許可，持有、寄藏或意圖販賣而陳列子彈者，處5 年以下有
期徒刑，併科新台幣300萬元以下罰金。


司法院資訊處製作；財團法人民間司法改革基金會備份。
